【裁判字號】    98,簡上,63
【裁判日期】    980708
【裁判案由】    履行和解契約等
【裁判全文】
臺灣臺北地方法院民事判決              98年度簡上字第63號
上  訴  人  乙○○
訴訟代理人  蘇彥文律師
複 代理 人  黃雅雯律師
被 上訴 人  丁○○
訴訟代理人  甲○○
複 代理 人  丙○○
上列當事人間請求履行和解契約等事件，上訴人對於中華民國
97年12月5 日本院臺北簡易庭97年度北簡字第37228 號第一審
判決提起上訴，本院於98年6月17日言詞辯論終結，判決如下：
    主      文
上訴駁回。
第二審訴訟費用由上訴人負擔。
    事實及理由
一、上訴人起訴主張：伊於民國96年6 月20日上午7 時35分許，
    駕駛車牌0411-FL 號自小客車，行經臺北市○○○路○ 段92
    號前，於紅燈轉為綠燈起步後，與被上訴人駕駛其配偶林淑
    美所有車牌7289-DH 號自小客車相撞，受有嚴重車損（下稱
    系爭事故）。被上訴人於系爭事故發生後，承諾賠償伊因系
    爭事故所生之車損，請求警方免予處理，並於道路交通事故
    調查報告表親自書寫息事條件為：「本人與保險公司願負責
    第二當事人因車禍引起之車損部分，修復原狀，修復後和解
    」等詞，伊亦於上開報告表親書「修復後和解」，足見兩造
    就系爭事故已成立和解契約，被上訴人本應自行處理所駕駛
    車輛之修復事宜，並負責修復伊之車損。後林淑美具狀向伊
    起訴請求其車牌7289-DH 號自小客車因系爭事故車損之修繕
    費用，經本院新店簡易庭於97年5 月14日以96年度店簡字第
    2921號判命伊應給付8 萬7,311 元，嗣告確定，伊已於97年
    7 月31日悉數賠償，被上訴人因而免責。兩造就系爭事故內
    部分擔既已成立上開和解，前述賠償金額亦應由被上訴人全
    數負擔，爰依民法第280 條、第281 條第1 項規定請求被上
    訴人如數給付本息等語（另上訴人依和解契約、無因管理法
    律關係請求被上訴人給付0411-FL 號車損16萬9,861 元部分
    ，經原審判決一部勝訴、一部敗訴，兩造就各自敗訴部分，
    均未據聲明不服，該已確定部分，未繫屬本院，不予贅述）
    。
二、被上訴人則以：兩造未曾就系爭事故成立和解，伊於道路交
    通事故調查表填載內容，僅承諾就上訴人前揭自小客車之車
    損負修復責任，未提及伊駕駛其配偶林淑美上開自小客車之
    車損，故本院新店簡易庭就林淑美車損部分，按鑑定報告依
    法判決；設若兩造間有和解契約存在，鑑定單位要無可能再
    重新鑑定，上訴人就前開記載顯有誤解；又系爭事故既經本
    院新店簡易庭判定兩造應就林淑美車損各應負擔6 比4 之過
    失比例，上訴人既依上開確定判決給付林淑美車損6 成賠償
    ，自不得再向伊請求負擔等語，資為抗辯。
三、原審判命被上訴人應給付上訴人7 萬483 元，及自96年7 月
    27日起至清償日止，按年息百分之五計算之利息，並依職權
    為假執行及免假執行供擔保之宣告，駁回上訴人其餘之訴；
    上訴人不服，提起上訴，併聲明：(一)原判決關於駁回上訴人
    後開第2 項之訴及該部分訴訟費用之裁判均廢棄。(二)上開廢
    棄部分，被上訴人應再給付上訴人8 萬7,311 元，及自起訴
    狀繕本送達翌日起至清償日止，按年息百分之五計算之利息
    。被上訴人則答辯聲明：上訴駁回。（至原審判命被上訴人
    給付上開金額及駁回上訴人其餘請求部分，未據兩造聲明不
    服，業已確定）。
四、兩造不爭執事項：
  (一)兩造於96年6 月20日上午7 時35分許，在臺北市○○○路○
    段92號前發生系爭事故，雙方各自駕駛之車牌0411-FL 號、
    7289-DH 號自小客車均受有嚴重車損，被上訴人於事故發生
    後，在警方製作之道路交通事故調查報告表上事故類型欄勾
    選「息事案件」，並於「息事條件」欄內親書：「本人與保
    險公司願負責第二當事人因車禍引起之車損部分，修復原狀
    ，修復後和解」等詞，上訴人亦於上開報告表中「當事人簽
    名」欄書寫「修復後和解」字樣。
  (二)林淑美係車號7289-DH 號自小客車之所有權人，嗣具狀向上
    訴人請求賠償車損，經本院新店簡易庭於97年5 月14日以96
    年度店簡字第2921號判命上訴人應給付林淑美8 萬7,311 元
    確定，已於97年7 月31日履行。
    以上事實，為兩造所不爭執（見本院卷第44頁正、反面），
    且有本院新店簡易庭96年度店簡字第2921號宣示判決筆錄、
    確定證明書、台北市政府警察局大安分局交通分隊道路交通
    事故調查報告表、事故現場圖、談話記錄表、臺灣中小企業
    銀行匯款申請書及車損照片為證（見士林卷第9 至15頁、第
    21頁、原審卷第22至24頁、第26至27頁），並經本院調閱上
    開民事卷宗核閱無誤，堪信為真正
五、上訴人主張兩造就系爭事故已成立和解，依和解內容真意，
    被上訴人除承諾賠償其所駕駛之車牌0411-FL 號車損外，尚
    有自行修繕車牌7289-DH 號車損之意，是兩造已就共同侵權
    行為所生連帶債務人之內部分擔約定由被上訴人負全部之責
    任，嗣上訴人依法院確定判決賠償林淑美車損後，自得依兩
    造間成立之和解契約，請求被上訴人償還應分擔部分云云，
    惟為被上訴人所否認，並以前揭情詞置辯，則本件爭點厥為
    ：(一)兩造間就系爭事故成立和解範圍？(二)上訴人依民法第
    280 條、第281 條規定，請求被上訴人再給付林淑美車損之
    賠償，有無理由？
六、法院之判斷：
  (一)兩造間就系爭事故成立和解範圍？
  1.按和解，如當事人以他種之法律關係或以單純無因性之債務
    約束等，替代原有之法律關係而成立者，為屬於創設性之和
    解；又和解之範圍，應以當事人相互間欲求解決之爭點為限
    ，至於其他爭點，或尚未發生爭執之法律關係，雖與和解事
    件有關，如當事人並無欲求一併解決之意思，要不能因其權
    利人未表示保留其權利，而認權利已因和解讓步，視為拋棄
    而消滅（最高法院81年度台上字第1471號判決參照）。
  2.上訴人主張：被上訴人於系爭事故發生後，在道路交通事故
    調查報告表中之事故類型欄勾選「息事案件」，並於「息事
    條件」載明：「本人與保險公司願負責第二當事人（指上訴
    人）因車禍引起之車損部分，修復原狀，修復後和解」，上
    訴人則於「當事人簽名」欄位書寫「修復後和解」，為被上
    訴人所不爭，且經證人即現場處理事故警員戊○○證稱：「
    我抵達現場後，先拍照、測量現場位置，詢問當事人有無受
    傷，並問如何處理，被上訴人表示要理賠上訴人車損，我就
    製作事故調查報告表，息事條件確係因被上訴人表示不會寫
    ，故由我念給他聽，再確認其意是否如此，由他照著寫」等
    語翔實（見本院卷第56頁反面至第57頁），復有上開道路交
    通事故調查報告表可稽（見士林卷第15頁），足見兩造發生
    車禍後，於未經權責機關判定肇事因素前，被上訴人即願賠
    償上訴人因系爭事故引起之車損，核係以單純無因性之債務
    約束替代原有之侵權行為法律關係而成立之創設性和解，故
    兩造就系爭事故上訴人之車損部分業已成立和解，洵堪認定
    。茲有疑義者，乃雙方就被上訴人車損部分，是否有欲一併
    處理解決之意。
  3.查：兩造因系爭事故致各自駕駛自小客車均有受損，有車損
    照片為證（見原審卷第26至27頁），據上訴人陳稱：「警員
    抵達現場後就開始測量拍照，警員請我們到警車後座洽談，
    警員先問被上訴人是否願把車修好，被上訴人承諾要修好車
    」（見本院卷第56頁反面），核與證人戊○○上開證述，若
    合符節，被上訴人亦不諱言：「因現場有點混亂，我看上訴
    人車上還載有一名小孩，就起惻隱之心，在現場對上訴人說
    ，如果我有錯，我願意負責」等語（見本院卷第55頁正、反
    面），足徵兩造於系爭事故發生當時所欲處理之車損僅限於
    被上訴人之車損；上訴人雖主張：被上訴人當場表達認錯，
    願意賠償其車損，故兩造和解範圍，應包括被上訴人應自行
    處理駕駛自小客車之車損云云，不惟被上訴人否認，辯稱：
    「就我車損部分，我沒有想到那麼多」、「（問：你有無放
    棄自己車損之賠償請求權？）沒有」（見本院卷第55頁反面
    ），抑且被上訴人在上開道路交通事故調查報告表未曾明白
    拋棄自己車損賠償請求之意，已難謂被上訴人有就其所駕車
    輛之車損一併解決之意；參諸證人戊○○證述：「剛開始我
    抵達現場後，被上訴人說他願意無條件理賠，但保險公司人
    員或拖吊業者到現場後，被上訴人提出異議，稱此種情形可
    能兩造均闖紅燈，我即問被上訴人是否要申請肇事鑑定，被
    上訴人當時未表示意見」等語（見本院卷第57頁），可見被
    上訴人於員警抵達後僅就上訴人車損承諾負責賠償，迨保險
    公司或拖吊業者抵達現場後，旋對系爭事故肇事因素有所保
    留，顯無就其所駕駛自小客車之車損賠償責任有所讓步之意
    ；遑論被上訴人並非7289-DH 號自小客車之所有權人，且被
    上訴人於翌日即要求員警重行製作筆錄，並申請台北市車輛
    行車事故鑑定委員會鑑定，各有交通事故談話記錄表及鑑定
    意見書可參（見原審卷第23至24頁、96年度店簡字第2921號
    卷第6 至8 頁），要不能僅因被上訴人同意賠償上訴人車損
    ，率認其所駕車輛之車損賠償權利亦因上開和解讓步，視為
    拋棄而消滅。是上訴人空言主張：被上訴人既同意賠償其車
    損，當然含有自行處理所駕車輛之意云云，尚無足取。
  (二)上訴人依民法第280 條、第281 條規定，請求被上訴人再給
    付林淑美車損之賠償，有無理由？
  1.按汽車、機車或其他非依軌道之動力車輛，在使用中加損害
    於他人者，駕駛人應賠償因此所生之損害；又數人共同不法
    侵害他人之權利者，連帶負損害賠償責任，民法第191 條之
    2 、第185 條分別定有明文。查：兩造各自駕駛上開自小客
    車肇事，致訴外人林淑美所有之車牌7289-DH 自小客車受有
    損害，為共同侵權行為人，依上開本院新店簡易庭96年度店
    簡字第2921號確定判決應連帶賠償訴外人林淑美14萬5,518
    元，上訴人應負百分之六十之過失責任，被上訴人應負百分
    之四十之過失責任，有上開宣示判決筆錄可稽（見士林卷第
    9 至13頁），則依司法院66年6 月1 日例變字第1 號判例意
    旨，對外固應由全體共同侵權行為人連帶負全部賠償責任，
    惟對內，即共同侵權行為人間仍有民法第281 條第1 項：「
    連帶債務人中之一人，因清償或其他行為，致他債務人同免
    責任者，得向他債務人請求償還其各自分擔之部分」規定之
    適用。
  2.又連帶債務人中之一人為清償，無論為全部或一部之清償，
    對債權人而言，於清償範圍內，其他債務人固同免其責。惟
    同免責任之數額若未超過該債務人自己應分擔部分，則就連
    帶債務人內部關係而言，僅係履行其自己之債務，自不得對
    他債務人行使求償權（最高法院77年度台上字第403 號判決
    參照）。本件兩造依上開確定判決應連帶賠償訴外人林淑美
    14萬5,518 元，上訴人應負百分之六十之過失責任，被上訴
    人應負百分之四十之過失責任，故判命上訴人給付林淑美8
    萬7,311 元本息（計算式：145,51 860％＝87,311元，元
    以下四捨五入），上訴人據此確定判決於97年7 月31日給付
    9 萬1,461 元，此有匯款申請書可稽（見士林卷第21頁），
    並未超過上訴人自己應分擔部分，顯係履行自己之債務，揆
    諸前開判決要旨，自不得對被上訴人行使求償權。故上訴人
    此部分主張，亦無可取。
七、綜上所述，本件上訴人主張為不足採，被上訴人抗辯尚屬可
    信。從而，上訴人主張本於民法第280 條、第281 條第1 項
    規定，請求被上訴人再給付上訴人8 萬7,311 元，及自起訴
    狀繕本送達翌日起至清償日止，按年息百分之五計算之利息
    ，為無理由，不應准許。原審就此部分為上訴人敗訴之判決
    ，即無不合。上訴意旨指摘原判決不當，求予廢棄改判，為
    無理由，應予駁回。
八、本件為判決之基礎已臻明確，兩造其餘之攻擊或防禦方法及
    證據，經本院斟酌後，認為均不足以影響本判決之結果，亦
    與本案爭點無涉，自無逐一詳予論駁之必要，併此敘明。
九、據上論結，本件上訴為無理由，依民事訴訟法第436 條之1
    第3項 、第449 條第1 項、第78條，判決如主文。
中    華    民    國    98    年    7     月    8     日
                 民事第五庭    審判長法  官  薛中興
                                     法  官  熊誦梅
                                     法  官  胡宏文
以上正本係照原本作成
不得上訴
中    華    民    國    98    年    7    月     8     日
                                     書記官  曾寶生


司法院資訊處製作；財團法人民間司法改革基金會備份。
